【裁判字號】    95,訴,2304
【裁判日期】    951221
【裁判案由】    勞保
【裁判全文】
臺北高等行政法院判決
                                     95年度訴字第02304號
                              .
原      告  甲○○
被      告  勞工保險局
代  表  人  乙○○（總經理）
訴訟代理人  丙○○兼送達代收.
            丁○○
上列當事人間因勞工保險條例事件，原告不服行政院勞工委員會
中華民國95年5 月8 日勞訴字第0950011227號訴願決定，提起行
政訴訟。本院判決如下：
    主  文
原告之訴駁回。
訴訟費用由原告負擔。
    事  實
一、事實概要：緣原告以耀文電子工業股份有限公司為投保單位
    ，加入勞工保險為被保險人。原告以其左股骨頭壞死，於民
    國（下同）94年3 月22日實施左髖全人工關節置換手術，並
    於94年7 月29日檢據向被告申請殘廢給付。經被告審查，以
    原告術後4 個月餘症狀尚未固定即提出申請殘廢給付，與勞
    工保險條例第53條規定不符，乃於94年9 月7 日以保給殘字
    第09460588650 號函（下稱原處分）核定原告所請殘廢給付
    應不予給付。原告不服，向勞工保險監理委員會（下稱勞保
    監理會）申請審議，經該會於95年1 月24日以94保監審字第
    3246號審定書駁回後，原告提起訴願，亦遭駁回，遂提起本
    件行政訴訟。
二、兩造聲明：（原告未於準備程序及言詞辯論期日到場，聲明
    及陳述依其起訴狀記載。）
  (一)原告聲明求為判決：訴願決定、爭議審定及原處分均撤銷。
  (二)被告聲明求為判決：駁回原告之訴。
三、兩造之主張：
甲、原告主張之理由：
一、按「被保險人因普通傷害或罹患普通疾病，經治療終止後，
    如身體遺存障害，適合殘廢給付標準表規定之項目，並經保
    險人自設或特約醫院診斷為永久殘廢者，得按其平均月投保
    薪資，依同表規定之殘廢等級及給付標準，1 次請領殘廢補
    助費，殘廢給付標準如附表2 。被保險人領取普通傷病給付
    期滿，或其所患普通傷病經治療1年 以上尚未痊癒，如身體
    遺存障害，適合殘廢給付標準表規定之項目，並經保險人自
    設或特約醫院診斷為永不能復原者，得比照前項規定辦理。
    」勞工保險條例第53條定有明文。次按「本條例第53條第1
    項及第54條第1 項所稱治療終止，指被保險人罹患之傷病，
    經治療後，症狀固定，再行治療仍不能期待其治療效果之狀
    態。」同條例施行細則第77條亦定有明文。從上開規定觀之
    ，普通傷病是否均需經治療1 年以上，關鍵在於症狀是否固
    定，如果症狀固定，再行治療仍不能期待其治療效果之狀態
    ，則屬治療終止；而症狀是否固定，治療是否終止，則須由
    保險人自設或特約醫院診斷之。另上開規定並未指明治療之
    方法僅限於手術而不含一般藥物治療、復健治療、心理治療
    及其它合法之治療方法，亦未限定普通傷害或普通疾病之種
    類。是原告所患疾病何以必須經治療1 年以上，而不論其是
    否治療終止？又何以原告94年3 月21日手術治療日以前之治
    療非屬勞工保險條例第53條第1 項及第54條第1 項所稱之治
    療？原告自92 年12 月20日至93年5 月8 日間即赴重慶骨科
    診所門診治療，至申請本件給付時，早已逾1 年；次於94年
    3 月21日至黃醫院實施左髖全人工關節置換術；末續自94年
    7 月12日起於國軍桃園總醫院治療並經診斷成殘，以上診斷
    證明均附原處分卷可稽。原處分及爭議審定、訴願決定竟齊
    認原告94年3 月21日手術治療日以後之治療始為治療，94年
    3 月21日手術治療日以前之治療非為治療，並以此為由否准
    原告之申請，渠等顯係限縮法律規定之治療範圍與種類，並
    增加被保險人須等待1 年始得請領保險給付之限制，其認事
    用法違誤至明。
二、被告另稱其邀請專家開會討論研商「勞工保險殘廢給付脊柱
    與上下肢運動障害審查標準」乙節，查該受邀專家之身分與
    行為是否具備合法性，尚不得而知。又姑且不論其結論是否
    牴觸勞工保險條例，因被告非勞工保險之中央主管機關，其
    邀請專家開會所做之結論，與主管機關行政院勞工委員會發
    布之命令，其位階與拘束力自有不同，被告豈可恣意將其內
    部會議之決議作為辦理勞工保險業務不為給付之理由？審定
    機關及訴願機關維持原處分，亦均有違誤。
三、按「為使行政行為遵循公正、公開與民主之程序，確保依法
    行政之原則，以保障人民權益，提高行政效能，增進人民對
    行政之信賴，特制定本法。」、「行政行為應受法律及一般
    法律原則之拘束。」、「行政機關就該管行政程序，應於當
    事人有利及不利之情形，一律注意。」、「行政機關行使裁
    量權，不得逾越法定之裁量範圍，並應符合法規授權之目的
    」、「行政處分以書面為之者，應記載下列事項：．．．二
    主旨、事實、理由及其法令依據。」行政程序法第1 條、第
    4 條、第9 條、第10條、第96條分別定有明文。原告本件申
    請遭被告否准，無非僅以被告邀請專家開會討論為據，惟受
    邀專家為誰？其專業能力是否合於法律規定？會議時間、地
    點、作成結論是否向上級主管機關報核、報核文號為何、會
    議結論最終是否送行政院等等，皆未見被告有所說明，則被
    告作成之原處分即有違上開行政程序法規定，審定機關及訴
    願機關不為指正其錯誤，亦顯有疏失。
四、原告申請本件殘廢給付均依據勞工保險條例及施行細則，診
    斷書及殘廢詳況皆為合法主治醫師依法開立與證明，另因原
    告為被裁減資遣勞工，申請書未送原投保單位蓋章，經被告
    來文要求補正，原告亦遵照辦理補正完成，惟被告卻不為審
    查，竟率斷否准，令原告難以折服。
乙、被告主張之理由：
一、按「保險人為審核保險給付或勞工保險監理委員會為審議爭
    議案件認有必要者，得向保險人、受益人、投保單位、各該
    醫院、診所．．．等要求提出報告，或調閱各該醫院、診所
    及投保單位之病歷．．．及其他有關文件，被保險人、受益
    人、投保單位、各該醫院、診所．．．等均不得拒絕。」、
    「保險人於審核殘廢給付認為有複檢必要時，得另行指定醫
    院或醫師複檢。」勞工保險條例第28條及第56條分別定有明
    文。又同條例施行細則第77條規定：「本條例第53條第1項
    及第54條第1 項所稱治療終止，指被保險人罹患之傷病，經
    治療後，症狀固定，再行治療仍不能期待其治療效果之狀態
    。」另按「診斷書之內容，係由醫師依病人病情或依該病人
    之病歷據實填載，．．．至於該診斷書所載之病情，是否符
    合殘障給付標準，係由該殘障給付主管機關逕依權責認定。
    」亦有行政院衛生署89年3 月17日衛署醫字第89013119號函
    釋可資參照。
二、本件原告因左股骨頭壞死，於94年3 月22日實施左髖全人工
    關節置換手術，並於94年7 月29日檢據申請殘廢給付。經被
    告據原告所送國軍桃園總醫院附設民眾診療服務處94年8 月
    23日出具之殘廢診斷書、重慶骨科診所94年7 月22日出具之
    診斷證明書及黃醫院94年3 月31日出具之證明書等資料審查
    ，認原告術後4 個月餘症狀尚未固定即提出申請殘廢給付，
    與勞工保險條例第53條規定不符。被告前曾邀請專家開會討
    論，研商「勞工保險殘廢給付脊柱與上下肢運動障害審查標
    準」，咸認退化性關節炎、人工置換關節病症導致之運動障
    害，須「經治療1 年以上」身體遺存障害，經全民健康保險
    特約醫療院所診斷為永不能復原者，方可審定成殘。又於「
    因痛風申請殘廢給付之審查標準」會議決議中提及「至於膝
    、髖2 關節，因人工關節置換治療效果良好，應先經該項手
    術滿1 年後，如術後滿1 年仍遺存障害，方可提出申請。」
    故被告乃於94年9 月7 日以本件原處分核定原告所請殘廢給
    付應不予給付。原告不服，向勞保監理會申請審議，被告為
    慎重起見，將全案送請特約醫師審查，其意見略以：「依所
    附94年11月14日Ｘ光片，簡君左髖人工關節置換術後，有鬆
    脫現象，如係94年3 月22日施行手術，應屬手術失敗之結果
    ，宜再進一步接受積極性治療，不宜現行殘廢審議。」據此
    ，被告仍維持原否准殘廢給付之核定。
三、被告於審核保險給付案件時，除以被保險人或受益人檢附之
    資料、診斷書等書面資料予以審核外，如有必要，亦須另外
    徵詢專科醫師意見或實地派員訪查瞭解實情等，此觀勞工保
    險局組織條例第11條第2 項規定，勞工保險局得視業務需要
    聘用兼任醫師12人至20人，及勞工保險條例第28條、第56條
    規定保險人（即被告）為審核保險給付，得調查有關之文件
    、得另行指定醫院或醫師複檢等規定自明，如若被告僅能依
    被保險人所檢附之診斷書審查，則上開規定將形同具文，亦
    有損被告審核之權限。
四、按「診斷書所載之病情，是否符合殘障給付標準，係由殘障
    給付主管機關逕依權責認定」行政院衛生署89年3 月17日衛
    署醫字第89013119號函釋在案。是即雖以專門醫師診斷證明
    為依據，然審查核定權仍在被告。原告雖訴稱被告邀請專家
    開會之決議不得作為辦理勞工保險給付業務之理由，惟觀諸
    前述理由可知被告邀請專家開會請其提供醫理見解，係借助
    其專業意見，作為審核給付之參考，蓋是否符合殘障給付標
    準，係由殘障給付主管機關逕依權責認定，此觀之前揭衛生
    署函釋甚明。原告不服原處分，向勞保監理會申請審議，亦
    經該會送請特約醫師審查，其意見略以︰「依卷附病歷資料
    及Ｘ光片審查，簡君所患宜再積極性治療，症狀尚未固定，
    故不予給付。」而審定駁回。是以，本件前後經被告及勞保
    監理會2 位特約專科醫師審查，均認原告所患未合勞工保險
    殘廢給付之請領規定，其症狀尚未固定，宜再積極性治療，
    故被告所為否准之處分於法尚無不合。
五、被告又主張其手術前後治療已滿1 年，惟其仍須符合勞工保
    險條例第53條第2 項「永不能復原」之要件。依原告94年11
    月14日Ｘ光片，原告左髖人工關節置換術後，有鬆脫現象，
    如係94年3 月22日施行手術，應屬手術失敗之結果，宜再進
    一步接受積極性治療，無法認其符合「永不能復原」之要件
    ，故被告所為處分於法尚無不合。至於原告其餘主張與本件
    判斷無涉，茲不贅述。
    理  由
壹、程序方面：
一、本件原告經合法通知，無正當理由而未於言詞辯論期日到場
    ，核無行政訴訟法第218條、民事訴訟法第386條各款所列情
    形，爰依被告之聲請，由其一造辯論而為判決。
二、本件原告起訴後，被告之代表人已由史哲變更為蔡吉安再變
    更為乙○○，茲各由新任代表人具狀聲明承受訴訟，核無不
    合，應予准許，先為明。
貳、實體方面：
一、按「被保險人因普通傷害或罹患普通疾病，經治療終止後，
    如身體遺存障害，適合殘廢給付標準表規定之項目，並經保
    險人自設或特約醫院診斷為永久殘廢者，得按其平均月投保
    薪資，依同表規定之殘廢等級及給付標準，1 次請領殘廢補
    助費，殘廢給付標準表如附表2 （第1 項）。被保險人領取
    普通傷病給付期滿，或其所患普通傷病經治療1 年以上尚未
    痊癒，如身體遺存障害，適合殘廢給付標準規定之項目，並
    經保險人自設或特約醫院診斷為永不能復原者，得比照前項
    規定辦理（第2 項）。」勞工保險條例第53條定有明文。次
    按「本條例第53條第1 項及第54條第1 項所稱治療終止，指
    被保險人罹患之傷病，經治療後，症狀固定，再行治療仍不
    能期待其治療效果之狀態。」、「依本條例第53條及第54條
    規定，請領殘廢給付者，以全民健康保險特約醫院或診所診
    斷為永久殘廢或永不能復原之當日為本條例第30條所定得請
    領之日。」勞工保險條例施行細則第77條、第78條第1 項亦
    分別定有明文。查勞工保險條例施行細則第77條規定，係主
    管機關內政部基於勞工保險條例第77條之授權，為執行勞工
    保險條例第53條及第54條第1 項，就「治療終止」所為定義
    性之規定，經核並未違反母法。準此，「治療終止」需具備
    3 項要件，即「經治療後」、「症狀固定」、「再行治療仍
    不能期待其治療效果」而言。蓋殘廢給付之立法意旨，係在
    保障被保險人因疾病或意外傷害成殘後，減少或喪失勞動能
    力，導致收入減少之長期生活困境，對於被保險人而言，係
    在填補其成殘後因工作能力損失致經濟收入不足以維持其基
    本生活之用，或增加生活上需要之支出，亦即在維持其成殘
    後至死亡前之一定期間內基本生活所需。因此，殘廢給付之
    給付目的，係照顧被保險人在成殘後尚能如一般人繼續生活
    為前提，既非提供其作為繼續治療原來所患傷病之用，亦非
    補助其不能工作之損失；因殘廢給付強調對被保險人之持續
    長期照顧，與醫療給付著重於填補被保險人因傷病接受治療
    所增加之一時性醫療費用，或傷病給付著重在填補被保險人
    因傷病住院期間不能工作之薪資損失，三者無論在給付功能
    與期間原則均有所不同。故殘廢給付應以被保險人傷病經治
    療終止症狀固定診斷永久殘廢、或慢性傷病經治療1 年以上
    尚未痊癒診斷永不復原，其勞動能力已呈現長期減少之趨勢
    為對象。否則被保險人一旦患傷病即以「再行治療仍不能期
    待其治療效果」為由，申請殘廢給付，易形成「殘」、「病
    」不分，亦有違「殘廢給付」之立法意旨。末按「．．．診
    斷書之內容，係由醫師依病人病情或依該病人之病歷據實填
    載，而非依病人要求內容出具，至於該診斷書所載之病情，
    是否符合殘障給付標準，係由該殘障給付主管機關逕依權責
    認定。」經行政院衛生署89年3 月17日衛署醫字第89013119
    號函釋在案，核與上開規定意旨無違，被告辦理相關案件，
    自得據之適用。
二、原告為勞工保險之被保險人，以其因左股骨頭壞死，於94年
    3 月22日實施左髖全人工關節置換手術，並於94年7 月29日
    檢據向被告申請殘廢給付等情，為兩造所不爭，並有勞工保
    險殘廢給付申請書、國軍桃園總醫院附設民眾診療服務處之
    勞工保險殘廢診斷書附原處分卷足稽，為可確認之事實。
三、原告以其因左髖關節壞死經治療1 年以上，喪失生理運動範
    圍2 分之1 以上，尚未痊癒且症狀固定，請領殘廢給付，卻
    遭被告認須經治療1 年以上，身體遺存障害，經診斷為永不
    能復原者，方可審定成殘為由否准，然原告自92年12月20日
    至93年5 月8 日期間即赴重慶骨科診所門診治療，至為本件
    申請時，早已逾1 年，被告竟認原告手術治療日以後之治療
    始為治療，之前之治療非為治療，限縮法律規定之治療之範
    圍及種類，並增加被保險人須等待1 年始得請領保險給付之
    限制，顯有違誤云云。
四、本件之爭執，在於原告所患左股骨頭壞死經左髖全人工關節
    置換手術後申請殘廢給付，是否符合勞工保險條例第53條第
    1 項所稱之治療終止定義？是否符合勞工保險條例第53條第
    2 項規定，經治療1 年以上尚未痊癒，身體遺存障害而經診
    斷永不能復原之請領殘廢給付要件？經查：
  (一)據原告所送國軍桃園總醫院附設民眾診療服務處94年8 月23
    日出具之殘廢診斷書略載，原告傷病名稱為「左股骨頭壞死
    經髖關節置換術」；初診為「94年7 月12日」；門診診療期
    間為「94年7 月12日至94年7 月27日共門診2 次」；殘廢遠
    因及近為「不明」；殘廢部位為「左髖關節」；治療終止診
    斷殘廢日期、治療1 年以上診斷為永久不能復原日期均為「
    94年7 月27日」等情。重慶骨科診所94年7 月22日出具之診
    斷證明書略載，病名為「左股骨骨折術後併創傷性關節炎」
    ；醫師囑言為「92年12月20日至93年5 月8 日門診治療共9
    次」等情。黃醫院94年3 月31日出具之證明書略載，診斷為
    「左股骨頭缺血性壞死併髖關節炎」；醫囑為「本病患於94
    年3 月21日至本院住院治療，於94年3 月22日實施左髖全人
    工關節置換術，於94年3 月31日出院，共計11日，宜續門診
    追蹤治療」等情，有各該殘廢診斷書、診斷證明書及證明書
    附原處分卷可稽。則由上揭資料可知，原告係於94年3 月21
    日至黃醫院手術治療左髖全人工關節置換術，而其因上揭手
    術後，僅約4 個月餘之期間，即向被告申請本件殘廢給付，
    尚未逾手術期間1 年以上；又原告因人工關節置換術導致之
    關節運動障害，雖經手術，然原告手術後仍宜續門診追蹤治
    療，且原告於手術後仍有繼續至醫院門診治療之情形，則其
    因手術後，是否已達治療終止、症狀固定、再行治療仍不能
    期待其治療效果之情形即有疑問。
  (二)查被告前曾邀請專家開會討論，研商「勞工保險殘廢給付脊
    柱與上下肢運動障害審查標準」，咸認退化性關節炎、人工
    置換關節病症導致之運動障害，須「經治療1 年以上」身體
    遺存障害，經全民健康保險特約醫療院所診斷為永不能復原
    者，方可審定成殘。又於「因痛風申請殘廢給付之審查標準
    」會議決議中提及「至於膝、髖2 關節，因人工關節置換治
    療效果良好，應先經該項手術滿1 年後，如術後滿1 年仍遺
    存障害，方可提出申請。」有研商「勞工保險殘廢給付脊柱
    與上下肢運動障害審查標準」、「因痛風申請殘廢給付之審
    查標準」之會議紀錄各1 份附原處分卷可按。參以上揭會議
    紀錄乃被告審核上揭殘廢給付經研商後之參考資料，被告以
    此就個案認定時為參考資料自無不合，且上揭會議紀錄認因
    人工關節置術後，須手術滿1 年後，仍遺存障害，方可提出
    申請殘廢給付之結論，核與勞工保險條例第53條第2 項規定
    無違，被告就具體案例予以適用，亦無不合。
  (三)茲以原告所患既係經左髖全人工關節置換術後申請殘廢給付
    ，而通常行人工關節置換術後，尚須追縱治療一段期間，並
    非一旦進行人工關節置換術後即構成殘廢，亦非做完該置換
    術後，即可馬上判斷其身體機能是否構成殘廢，而是必須人
    工關節置換後，經過一段時間，得認其症狀固定（即再行治
    療仍不能期待其治療效果之狀態），且經醫師診斷身體具有
    永久殘廢或永不能復原之障害，始可認定為勞工保險條例第
    53條規定之殘廢，因此尚難認其經術後即已治療終止，而符
    合勞工保險條例第53條第1 項之規定。再者，勞工保險條例
    第53條第2 項規定，須為慢性傷病經治療1 年以上尚未痊癒
    診斷永不能復原，其勞動能力已呈現長期減少之趨勢為對象
    ，而原告因上揭人工關節置換術後之治療期間未滿1 年，則
    以本件原告申請殘廢給付之時點觀之，距離其術後尚未滿1
    年，症狀尚未固定，仍能期待其治療效果，尚不足論斷為永
    不能復原，亦不符勞工保險條例第53條第2 項之規定。原告
    稱其已治療1 年以上云云，惟其本件殘廢給付之申請傷病係
    因「左股骨頭壞死經髖關節置換術」，自應以該術後始能知
    悉其所罹傷病之症狀是否有改善或不能復原之情形，至其術
    前之治療，並非因人工關節置換術之治療，原告主張其進行
    該人工關節置換術前之就診時間應予以計算云云，自有未合
    。
  (四)本件被告依原告之相關資料審查，認原告術後4 個月餘症狀
    尚未固定即提出申請殘廢給付，與勞工保險條例第53條規定
    不符，故於94年9 月7 日以本件原處分核定原告所請殘廢給
    付應不予給付。原告不服，向勞保監理會申請審議，被告為
    慎重起見，將全案送請其特約醫師審查，其意見略以：「依
    所附94年11月14日Ｘ光片，簡君（指原告）左髖人工關節置
    換術後，有鬆脫現象，如係94年3 月22日施行手術，應屬手
    術失敗之結果，宜再進一步接受積極性治療，不宜現行殘廢
    審議。」等語，據此，被告仍維持原否准殘廢給付之核定。
    原告不服原處分，向勞保監理會申請審議，亦經該會請其特
    約醫師審查意見略以︰「依卷附資料及Ｘ光片審定，簡先生
    （指原告）因左股骨頭壞死經髖關節置換術後，同意原審核
    之專業醫理意見；術後有人工關節置換術後鬆脫現象，如係
    94年3 月22日手術，應屬手術失敗之結果，宜再進一步積極
    性治療，故原認定為洽當合理，即所患宜再進一步積極性治
    療，症狀尚未穩定，故不予給付，原認定應維持」等語，此
    有被告及勞保監理會特約醫師審查意見表各1 份附處分卷及
    原審定卷可稽。據上，本件業經被告及勞保監理會之2 位專
    業醫師歷經審查結果，皆認原告左股骨頭壞死經髖關節置換
    術後有人工關節置換術後鬆脫現象，宜再進一步積極性治療
    ，症狀尚未固定，所患未符殘廢給付之規定等情，亦同上見
    解。是本件被告依原告所提出之Ｘ光片及殘廢診斷書，參酌
    特約專科醫師之專業意見，經綜合審查後而為終局之核定，
    乃綜合上揭證據以為認定之基準，此並非僅以上揭會議決議
    資料或特約醫師個人主觀看法為斷，亦未置原告主治醫師之
    專業判斷不顧，立場應屬客觀公正。原告雖稱其左髖關節壞
    死已達殘廢給付請求之標準云云，所訴無足憑採。
  (五)次按行政程序法第36條及第41條第1 項分別規定：「行政機
    關應依職權調查證據，不受當事人主張之拘束，對當事人有
    利及不利事項一律注意。」「行政機關得選定適當之人為鑑
    定。」查被告係勞工保險之保險人，於當事人向其提出勞工
    保險各項給付申請時，被告須開始行政程序，並有上揭依職
    權調查證據之義務，且於遇有醫理上之諸疑義時，得以具有
    專業知識之第三人即專科醫師，於行政程序中陳述關於特別
    法規或經驗定則之意見，而以其陳述，為證據之用。是被告
    於行政程序中將有待進一步調查之案件，請其特約專科醫師
    陳述醫學上之意見，以提供醫理見解，係借助其專業意見，
    作為審核給付之參考，於法尚無不合。復查，被保險人之殘
    廢症狀程度常涉醫學專業判斷，非被告之一般行政人員所能
    逕行認定，故被告於審核保險給付案件時，除以被保險人或
    受益人檢附之資料、診斷書等書面資料予以審核外，如有必
    要，亦須另外徵詢專科醫師意見或實地派員訪查瞭解實情等
    ，此觀勞工保險局組織條例第11條第2 項規定，被告得視業
    務需要聘用兼任醫師12人至20人；另「保險人為審核保險給
    付或勞工保險監理委員會為審議爭議案件認有必要者，得向
    被保險人、受益人、投保單位、各該醫院、診所或領有執業
    執照之醫師、助產士等要求提出報告，或調閱各該醫院、診
    所及投保單位之病歷、薪資帳冊、檢查化驗紀錄或放射線診
    斷攝影片（Ｘ光照片）及其他有關文件，被保險人、受益人
    、投保單位、各該醫院、診所及領有執業執照之醫師或助產
    士等均不得拒絕。」、「保險人於審核殘廢給付認為有複檢
    必要時，得另行指定醫院或醫師複檢。」勞工保險條例第28
    條及第56條定有明文，又依勞工保險條例施行細則第76條規
    定保險人（即被告）為審核保險給付，得調查有關之文件、
    得另行指定醫院或醫師複檢等規定自明，如被告僅能依被保
    險人所檢附之殘廢診斷書所載內容審查，則上開規定將形同
    具文，亦有損被告審核保險給付之權限。故法令明文規定保
    險人（即被告）為審核保險給付，或勞保監理會為審議爭議
    案件，得調查有關之文件，得另行指定醫院或醫師複檢，並
    得通知出具診斷書之醫院診所檢送必要之有關診療病歷或Ｘ
    光片等，而被告為審核被保險人是否符合給付標準表之殘廢
    等級，自得依職權送請其聘用之專業醫師表示審查意見，或
    以勞保監理會專業醫師之審查意見，以為其審核之參據，此
    項專業醫師審查意見之審核，要屬被告之法定職權。易言之
    ，被保險人申請保險給付時，所檢據特約醫院出具之診斷證
    明書，僅係其申領保險給付之必備要件；惟被告審核是否符
    合給付標準時，要非僅以該診斷證明書為唯一依據。且依上
    揭行政院衛生署89年3 月17日衛署醫字第89013119號函釋可
    知，殘廢給付之核付與否，雖以專門醫師診斷證明為依據，
    然審查核定權仍在被告，如其審查無任何違法之處，自應予
    以尊重。查本件被告係依被保險人所提殘廢診斷書以及Ｘ光
    片，並參酌被告特約專科醫師之專業意見，綜合審查而為終
    局之核定，原告稱被告應依其所提殘廢診斷書逕為核定云云
    ，不無誤會，至勞保監理會專科醫師之審查意見乃行政機關
    認有必要時，基於依職權調查證據義務，而以具有專業知識
    之第三人即專科醫師，於行政程序中陳述關於特別法規或經
    驗定則之意見，而以其陳述，為證據之用亦無不可。因此，
    被告業已審酌原告有利、不利之情形，且於原處分內亦已詳
    述原告於術後數月症狀尚未固定即提出申請殘廢給付，與勞
    工保險條例第53條規定不符，故否准原告殘廢給付之請求自
    無不合，原告認被告違反行政程序法第1 條、第4 條、第9
    條、第10條、第96條規定云云，乃有誤會。
五、綜上所述，原告之主張，並無可採。原處分認原告所患94年
    3 月21日於黃醫院住院實際左髖全人工關節置換術，於同年
    月31日出院，原告術後數月症狀尚未固定即提出申請殘廢給
    付，與勞工保險條例第53條規定不符，否准原告殘廢給付之
    申請，認事用法，均無違誤，審議審定及訴願決定予以維持
    ，亦無不合，原告訴請如聲明所示，為無理由，應予駁回。
    惟若原告嗣後身體遺存障害程度有符合殘廢給付標準表規定
    之請領標準時，自可再依法重新提出申請，併此敘明。
六、本件事證已臻明確，兩造其餘陳述於判決結果不生影響，無
    庸一一論列，併予敘明。
據上論結，本件原告之訴為無理由，爰依行政訴訟法第218 條、
第98條第3 項前段、民事訴訟法第385 條第1 項前段，判決如主
文。
中    華    民    國    95    年    12    月    21    日
                       第三庭審判長法  官  姜素娥
                                   法  官  吳東都
                                   法  官  陳秀
上為正本係照原本作成。
如不服本判決，應於送達後20日內，向本院提出上訴狀並表明上
訴理由，如於本判決宣示後送達前提起上訴者，應於判決送達後
20日內補提上訴理由書（須按他造人數附繕本）。
中    華    民    國    95    年    12    月    21    日
                                   書記官  楊子鋒


司法院資訊處製作；財團法人民間司法改革基金會備份。
